【裁判字號】    97,上訴,2430
【裁判日期】    970826
【裁判案由】    公共危險
【裁判全文】
臺灣高等法院刑事判決                97年度上訴字第2430號
上  訴  人  臺灣桃園地方法院檢察署檢察官
上  訴  人
即  被  告  乙○○
                    （現另案
指定辯護人  扶助律師吳宗輝律師
上列上訴人因被告公共危險案件，不服臺灣桃園地方法院96年度
訴緝字第183號，中華民國97年3月12日第一審判決（起訴案號：
臺灣桃園地方法院檢察署94年度偵字第14986 號），提起上訴，
本院判決如下：
    主  文
原判決撤銷。
乙○○無罪。
    理  由
一、公訴意旨略以：被告乙○○因與甲○○有嫌隙，竟基於縱火
    之犯意，於民國（下同）94年3月30日凌晨3時30分許，駕駛
    所有車號KZ-8428 號自小客車，前往甲○○所經營之桃園縣
    蘆竹鄉○○村○○○街200號之「群揚計程車行招呼站」（
    下稱群揚車行），以點燃之玻璃瓶丟向群揚計程車行招呼站
    之大門而起火燃燒，幸為駕車經過徐漢宗發現，速拉下窗通
    知該計程車行招呼站內之人員，將火勢撲滅而未燒燬，徐漢
    宗同時駕車跟隨上開車輛，記住車牌號碼後追丟，經甲○○
    報案而查悉上情，因認被告乙○○涉犯刑法第173條第3項、
    第1項燒燬現有人所在之住宅未遂罪嫌。
二、按犯罪事實應依證據認定之，無證據不得認定犯罪事實，又
    不能證明被告犯罪者，應諭知無罪之判決，刑事訴訟法第15
    4條第2項、第301條第1項定有明文。次按認定犯罪事實所憑
    之證據，雖不以直接證據為限，間接證據亦包括在內；然無
    論直接或間接證據，其為訴訟上之證明，須於通常一般之人
    均不致於有所懷疑，而得確信其為真實之程度者，始得據為
    有罪之認定，倘其證明尚未達到此一程度，而有合理性懷疑
    之存在，無從為有罪之確信時，自應為被告無罪之判決，況
    刑事訴訟法第161條第1項規定檢察官就被告犯罪事實，應負
    舉證責任，並指出證明之方法，因此，檢察官對於起訴之犯
    罪事實，應負提出證據及說服之實質舉證責任，倘其所提出
    之證據，不足為被告有罪之積極證明，或其指出證明之方法
    ，無從說服法院以形成被告有罪之心證，基於無罪推定之原
    則，自亦應為被告無罪之諭知（最高法院76年度台上字第49
    86號、92年度台上字第128 號判例意旨參照）。再按被害人
    之為證人，與通常一般第三人之為證人不同。被害人就被害
    經過所為之陳述，其目的在於使被告受刑事訴追處罰，與被
    告處於絕對相反之立場，其陳述或不免渲染、誇大。是被害
    人縱立於證人地位具結而為指證、陳述，其供述證據之證明
    力仍較與被告無利害關係之一般證人之陳述為薄弱。從而，
    被害人就被害經過之陳述，除須無瑕疵可指，且須就其他方
    面調查又與事實相符，亦即仍應調查其他補強證據以擔保其
    指證、陳述確有相當之真實性，而為通常一般人均不致有所
    懷疑者，始得採為論罪科刑之依據，非謂被害人已踐行人證
    之調查程序，即得恝置其他補強證據不論，逕以其指證、陳
    述作為有罪判決之唯一證據（最高法院95年度臺上字第6017
    號判決意旨參照）。
三、公訴人認被告涉犯刑法第173條第3項、第1 項燒燬現有人所
    在之住宅未遂罪嫌，無非以告訴人甲○○之指訴謝與證人徐
    漢宗之證述相符，被告所辯與證人謝鴻貴、陳界丁之證述不
    符，且與其行動電話之基地位置符，而被告之測謊報告有不
    實反應等為其論據。
四、訊據被告乙○○堅詞否認於前揭時地縱火，辯稱：本件可能
    係甲○○砸伊店，他自己店被放火，誤指是伊放火，手機基
    地台位置及測謊鑑定書並不能直接證明被告有去縱火，不能
    僅憑告訴人及證人徐漢宗之證詞即認定被告有去縱火等語。
五、經查：
  (一)本院下列認定事實所引用之證據，並無證據證明係公務員違
    背法定程序所取得，且被告乙○○及辯護人於準備程序迄審
    判期日，對本院提示之供述證據與文書證據之證據能力均未
    曾表示爭執，又卷內文書證據亦無刑事訴訟法第159之4之顯
    有不可信之情況與不得作為證據之情形，依刑事訴訟法第15
    9條至第159條之5 規定，認下列引用之證據均有證據能力，
    先予敘明
  (二)本件告訴人甲○○所經營之桃園縣蘆竹鄉○○村○○○街20
    0 號之「群揚計程車行招呼站」，遭人以點燃之玻璃瓶丟向
    車行招呼站之大門而起火燃燒之情，已據告訴人甲○○及證
    人徐漢宗於原審證述甚明，並有甲○○所提出之照片在卷可
    稽，堪認屬實。
  (三)據證人徐漢宗於原審證稱：我看到有一輛車子搖下右後車窗
    ，車上之人把玻璃瓶汽油彈往計程車行丟，當時所看到之車
    是深色VOLVO ，當時伊正好載客回來，回到車行繼續排班，
    所看到之車速很慢，約時速2、30 公里，我追那車子一圈，
    有四、五公里遠云云（見原審卷第105、106頁），核與其於
    偵查中證稱：94年3月30日凌晨3時30分左右，我去蘆竹鄉○
    ○村○○○街找甲○○聊天，我看到一台VOLVO車，車號KZ8
    428 號自小客車從右後窗戶丟出汽油彈，我跟著該車，拉窗
    戶跟店的人講，就追丟了云云（見偵查卷第29頁），於警詢
    供稱：94年3月30日凌晨3時30分，我看到有人拿著已點火並
    裝滿汽油之酒瓶往車行丟擲，我就記下車號，只看到駕駛座
    右旁有人丟擲，車號KZ8428自小客，往長興路方向逃逸云云
    （見偵查卷第15頁），不惟其於到達群揚車行前之行蹤交待
    不符，且所述自小自客車丟出汽油彈之位置亦有不同。再參
    諸證人即告訴人甲○○於原審證稱：當天徐漢宗打電話過來
    說車行又被縱火，他有向我說車號，他們總共有三部車去追
    乙○○的車，但最後沒有追到，有記下車號等語（見原審卷
    第28頁），茍證人徐漢宗所證述其所看到丟擲汽油彈之車速
    很慢，約時速2、30 公里屬實，則該車行三部車前往追捕，
    豈會追丟，是證人徐漢宗之證述，是否屬實，已值懷疑。
  (四)再據證人簡雯敏於原審證稱：案發當天我和甲○○、徐漢宗
    在南崁長榮大樓附近的PUB 喝酒，我是喝可樂，徐漢宗本來
    就在PUB，我是凌晨0時至1時之間到PUB，我去那邊時，徐漢
    宗已經臉紅紅的，他有喝酒，後來我和甲○○先走，我留在
    PUB時間約1個多鐘頭，我要走的時候，徐漢宗已經喝醉了，
    走路都走不穩等語（見原審卷第89頁），雖證人徐漢宗於原
    審證稱：有在南崁PUB 喝酒，但是否在案發前一晚喝酒不清
    楚云云（見原審卷第108 頁），然據證人徐漢宗另證稱與甲
    ○○是好朋友，案發後與甲○○有金錢借貸關係等語（見原
    審卷第108 頁），則證人徐漢宗既係甲○○車行之司機，與
    甲○○有屬好友，並有金錢借貸關係，其所為之證述，難保
    無有利於告訴人甲○○，益見證人徐漢宗證述情節之真實性
    可疑。況以證人徐漢宗係職業司機，每日駕車行駛，當知悉
    常見之各種外國品牌之車輛，然其卻於原審證稱：當時警察
    問案時，我並不知道我所看到的車子英文字VOLVO 是代表什
    麼車款云云，所言顯與經驗法則不符，自難憑採。
  (五)至證人謝鴻貴、陳界燈、許惠萍於原審所證述被告未前往送
    貨，或被告送貨時間與被告所辯不符，然僅能證明被告所辯
    不足採，尚難採為認定被告犯罪之積極證據。又測謊鑑定說
    明書所仔被告對於「你有參與（開車、點火、丟瓶子等）縱
    火（甲○○的計程車行）嗎」、「當天凌晨你有沒有參與縱
    火？」、「車行被丟汽油瓶的時候，你人有沒有在現場？」
    被告均答「沒有」呈不實反應（見偵查卷第71頁），亦僅能
    證明被告就上開問題所答不實在，尚不能以此為被告犯罪之
    證據。而通聯記錄，亦僅能證明行動電話手機之發話或受話
    位置，手機亦常因忘了攜帶或借予他人使用，尚不能以此推
    論本件案發時被告所在地與案發現場相近即認係被告所為。
  (六)又據證人甲○○於偵查中證稱：94年3 月30日縱火是該車行
    該月第三次，於原審證稱：之前兩次可能是計程車行員工「
    小莊」欠地下錢莊的錢而被縱火等語（見偵查卷第28頁、原
    審卷第26頁），顯見群揚車行於94年3 月間遭人縱火三次，
    其原因尚非僅告訴人與被告間之糾結，而另有其他原因存在
    ，不能以被告與告訴人甲○○間存有糾紛，即遽論本件縱火
    案亦係被告所為，是告訴人甲○○及證人徐漢宗之證述，尚
    存有合理懷疑，不能採為不利被告之證據。
  (七)綜上所述，本件檢察官所舉證據，僅係證人徐漢宗之目擊證
    據為主要論據，而證人徐漢宗證詞之真實性尚屬可議，自砍
    採信。至於其他旁證，均屬消極性之證據，不能用以證明被
    告犯罪之積極證據。此外，查無其他積極證據，足以證明被
    告有檢察官起訴之縱火犯行，即不能證明被告犯罪。
六、原審未以嚴格證據審認，遽對被告予以論罪科刑，即有不合
    ，被告上訴否認犯罪，為有理由，自應由本院撤銷原判決，
    本件既無證據證明被告犯罪，應由本院改諭知被告乙○○無
    罪之判決。
據上論斷，應依刑事訴訟法第369條第1項前段、第364條、第301
條第1項前段，判決如主文。
本案經檢察官吳國南到庭執行職務。
中    華    民    國    97    年    8     月    26    日
                  刑事第十庭    審判長法  官 楊炳禎
                                      法  官 陳博志
                                      法  官 李春地
以上正本證明與原本無異。
檢察官如不服本判決，應於收受送達後十日內向本院提出上訴書
狀，其未敘述上訴之理由者並得於提起上訴後十日內向本院補提
理由書（均須按他造當事人之人數附繕本）。
                                      書記官 蘇秋
中    華    民    國    97    年    9     月    2     日


司法院資訊處製作；財團法人民間司法改革基金會備份。
